【裁判字號】    88,訴,2163
【裁判日期】    890131
【裁判案由】    清償借款
【裁判全文】
臺灣高雄地方法院民事判決  八十八年度訴字第二一六三號
    原      告  中國國際商業銀行股份有限公司松山機場分公司
    法定代理人  丁○○
    訴訟代理人  乙○○
                甲○○
    被      告  丙○○
                            公司
右當事人間請求給付借款事件，本院判決如左：
    主    文
被告應給付原告新台幣壹佰萬零仟零伍元，及如附表所示之利息及違約金。
訴訟費用由被告負擔。
    事    實
甲、原告方面：
一、聲明：求為判決除如主文所示。
二、陳述略稱：訴外人李春雷以被告及訴外人石貝坡為連帶保證人，於民國八十三年
    八月五日向原告借用新台幣（下同）八十萬元（即附表第一欄所載之借款），約
    定自八十三年八月五日起至九十年八月五日止，分期按月於五日平均攤還本息，
    如未按期給付，即喪失期限利益，全部債務視為到期，利息年息百分之九‧六四
    計算，按如逾期清償，在六個月以內者，按上開利率百分之十，超過六個月以上
    者，按上開利率百分之二十計付違約金。另訴外人石貝坡以被告及訴外人李春雷
    為連帶保證人，亦於上開時間向原告借款八十萬元（及附表第二欄所載之借款）
    ，借款期間、清償方式、利息、違約金及其他約定均同前；另被告本人亦以訴外
    人李村雷、石貝坡為連帶保證人，於上開時間向原告借款七十萬元（即附表第三
    欄所載之借款），借款條件亦同前。詎被告、李春雷、石貝坡均僅清償部分本息
    後，各於八十八年九月五日、八十七年九月五日、八十八年四月五日起即未再按
    月清償本息，合計李春雷部分尚欠原告本金四十一萬六千八百九十一元，及自八
    十七年九月五日起至清償日止，按年息百分之九‧六四計算之利息，並自八十七
    年十月五日至清償日止，逾期六個月以內按上開利率加百分之十，逾六個月以上
    者，按上開利率加百分之二十計算之違約金；石貝坡部分尚欠原告本金三十三萬
    二千七百十九元，及自八十八年四月五日起至清償日止，按年息百分之九‧六四
    計算之利息，並自八十八年五月五日至清償日止，逾期六個月以內按上開利率加
    百分之十，逾六個月以上者，按上開利率加百分之二十計算之違約金；被告部分
    則尚欠原告二十五萬三千三百九十五元，及自八十八年九月五日起至清償日止，
    按年息百分之九‧六四計算之利息，並自八十八年十月五日至清償日止，逾期六
    個月以內按上開利率加百分之十，逾六個月以上者，按上開利率加百分之二十計
    算之違約金，均迄未清償，屢向渠等催討，均置之不理，茲被告分別為訴外人李
    春雷、石貝坡之連帶保證人，且亦為借款人，爰各依消費借款、連帶保證之法律
    關係，請求被告給付如主文所示之金額，及各自附表所示之利息、違約金。
三、證據：提出消費性貸款契約書一份為證。
乙、被告方面：
一、聲明：求為判決駁回原告之訴。
二、陳述：確實有向原告借款未清償，並擔任訴外人李春雷、石貝坡之連帶保證人，
    但現無力清償。
    理    由
一、本件原告起訴主張：訴外人李春雷及石貝坡均以被告為連帶保證人，於八十三年
    八月五日各向原告借用八十萬元，被告則以李春雷及石貝坡為連帶保證人，同日
    向原告借用七十萬元，三人均約定自八十三年八月五日起至九十年八月五日止，
    分期按月於五日平均攤還本息，如未按期給付，即喪失期限利益，全部債務視為
    到期，利息年息百分之九‧六四計算，按如逾期清償，在六個月以內者，按上開
    利率百分之十，超過六個月以上者，按上開利率百分之二十計付違約金。詎被告
    、李春雷、石貝坡均僅清償部分本息後，各於八十八年九月五日、八十七年九月
    五日、八十八年四月五日起即未再按月清償本息，合計李春雷部分尚欠原告本金
    四十一萬六千八百九十一元，及自八十七年九月五日起至清償日止，按年息百分
    之九‧六四計算之利息，並自八十七年十月五日至清償日止，逾期六個月以內按
    上開利率加百分之十，逾六個月以上者，按上開利率加百分之二十計算之違約金
    ；石貝坡部分尚欠原告本金三十三萬二千七百十九元，及自八十八年四月五日起
    至清償日止，按年息百分之九‧六四計算之利息，並自八十八年五月五日至清償
    日止，逾期六個月以內按上開利率加百分之十，逾六個月以上者，按上開利率加
    百分之二十計算之違約金；被告部分則尚欠原告二十五萬三千三百九十五元，及
    自八十八年九月五日起至清償日止，按年息百分之九‧六四計算之利息，並自八
    十八年十月五日至清償日止，逾期六個月以內按上開利率加百分之十，逾六個月
    以上者，按上開利率加百分之二十計算之違約金，均迄未清償之事實，業據其提
    出消費性貸款契約書一份為證，核屬相符，而被告對上開事實亦不爭執，自堪信
    其主張之事實為真實。
三、按消費借貸契約，借用人應於約定期限內，返還與借用物種類、品質、數量相同
    之物；又遲延之債務，以支付金錢為標的者，債權人得請求依法定利率計算之遲
    延利息，但約定利率較高者，仍從其約定利率；另當事人得約定債務人不履行債
    務時，應支付違約金；數人負同一債務，明示對於債權人各負全部給付之責任者
    ，為連帶債務；連帶債務之債權人，得對於債務人之全體，同時請求全部之給付
    。連帶債務未全部履行前，全體債務人仍負連帶責任，民法第四百七十八條前段
    、第二百三十三條第一項及第二百五十條第一項、第二百七十二條第一項、第二
    百七十三條分別定有明文。本件被告除向原告借款外，並擔任借款人李春雷、石
    貝坡之連帶保證人，而被告、李春雷、石貝坡各自向原告之借用之金錢，除部分
    已清償外，合計李春雷部分尚欠原告本金四十一萬六千八百九十一元，及自八十
    七年九月五日起至清償日止，按年息百分之九‧六四計算之利息，並自八十七年
    十月五日至清償日止，逾期六個月以內按上開利率加百分之十，逾六個月以上者
    ，按上開利率加百分之二十計算之違約金；石貝坡部分尚欠原告本金三十三萬二
    千七百十九元，及自八十八年四月五日起至清償日止，按年息百分之九‧六四計
    算之利息，並自八十八年五月五日至清償日止，逾期六個月以內按上開利率加百
    分之十，逾六個月以上者，按上開利率加百分之二十計算之違約金；被告部分則
    尚欠原告二十五萬三千三百九十五元，及自八十八年九月五日起至清償日止，按
    年息百分之九‧六四計算之利息，並自八十八年十月五日至清償日止，逾期六個
    月以內按上開利率加百分之十，逾六個月以上者，按上開利率加百分之二十計算
    之違約金，均迄未清償之事實，既經認定。從而原告依消費借貸、連帶保證之法
    律關係，請求被告返還上開消費借貸款合計一百萬零三千零五元，及如附表所示
    之利息及違約金，即屬正當，應予准許。
四、據上結論，本件原告之訴為有理由，依民事訴訟法第七十八條，判決如主文。
中      華      民      國    八十九    年      一      月    三十一    日
                              臺灣高雄地方法院民事第二庭
~B法      官  陳淑卿
右為正本係照原本作成。
如對本判決上訴，須於判決送達後廿日內向本院提出上訴狀。
中      華      民      國    八十九    年      一      月    三十一    日
~B法院書記官  洪婉琪
~fo
~t32
附表：八十八年度訴字第二一六三號清償借款事件
┌───────┬─────┬─────┬──────────┬───────────┬─────┐
│              │          │          │利                息│                      │          │
│請  求  金  額│          │最      後├────┬─────┤                      │          │
│              │貸  放  日│          │        │          │違        約        金│          │
│  新  台  幣  │          │繳  息  日│計算標準│起  迄  日│                      │          │
│              │          │          │(年息％)│          │                      │          │
├───────┼─────┼─────┼────┼─────┼───────────┼─────┤
│              │          │          │        │          │                      │          │
│四十一萬六千八│八十三年八│八十七年九│年息百分│自八十七年│自八十七年十月五日起至│李春雷之借│
│百九十一元    │月五日    │月四日    │之九‧六│九月五日起│清償日止，逾期在六個月│款        │
│              │          │          │四      │日至清償日│內者，按上開利率百分十│          │
│              │          │          │        │止        │；逾期在六個月以上者，│          │
│              │          │          │        │          │按上開利率百分之二十計│          │
│              │          │          │        │          │算。                  │          │
│              │          │          │        │          │                      │          │
├───────┼─────┼─────┼────┼─────┼───────────┼─────┤
│              │          │          │        │          │                      │          │
│三十三萬二千七│ 同右     │八十八年四│同右    │自八十八年│自八十八年五月五日起至│石貝坡之借│
│百十九元      │          │月四日    │        │四月五日起│清償日止，逾期在六個月│款        │
│              │          │          │        │至清償日止│內者，按上開利率百分十│          │
│              │          │          │        │          │；逾期在六個月以上者，│          │
│              │          │          │        │          │按上開利率百分之二十計│          │
│              │          │          │        │          │算。                  │          │
├───────┼─────┼─────┼────┼─────┼───────────┼─────┤
│              │          │          │        │          │                      │          │
│二十五萬三千三│ 同右     │八十八年九│同右    │自八十八年│自八十八年十月五日起至│被告之借款│
│百九十五元    │          │月四日    │        │九月五日起│清償日止，逾期在六個月│          │
│              │          │          │        │至清償日止│內者，按上開利率百分十│          │
│              │          │          │        │          │；逾期在六個月以上者，│          │
│              │          │          │        │          │按上開利率百分之二十計│          │
│              │          │          │        │          │算。                  │          │
│              │          │          │        │          │                      │          │
└───────┴─────┴─────┴────┴─────┴───────────┴─────┘


司法院資訊處製作；財團法人民間司法改革基金會備份。
